Inventaris van het archief van het Ministerie van Binnenlandse Zaken: Geheim archief, 1811-1850
Nationaal Archief, Den Haag
Binnenlandse Zaken, Geheim
BiZa / Geheim Archief
1811-1850
merendeel 1814-1850
B24054
8.40 meter; 86 inventarisnummers.
Normale geschreven, getypte en gedrukte documenten, geen bijzondere handschcriften
Nationaal Archief, Den Haag
Ministerie van Binnenlandse Zaken
Het chronologisch geordende Geheim archief bevatte de stukken van vertrouwelijke aard, die vanaf 1817 ook wel werden opgeborgen in het Kabinetsarchief: het is dus aan te bevelen beide archieven naast elkaar te raadplegen. Het betreft onder meer correspondentie met de gouverneurs in de provincie over de samenstelling van stedelijke besturen (1816, 1824), rapporten betreffende de openbare orde, waaronder (vanaf 1834) stukken over de zogenaamde Afgescheidenen. In de jaren 1826 tot 1829 (toen de katholieke eredienst onder Binnenlandse Zaken ressorteerde) zijn er veel stukken over het Collegium Philosophicum te Leuven.
Archiefvorming
Geschiedenis van het archiefbeheer
Vanaf 1814 werd een geheim archief gevormd en vanaf october 1817 tevens een kabinetsarchief gevormd, beide voor zaken van vertrouwelijke aard. Het is onduidelijk hoe in de jaren 1817-1850 de stukken werden verdeeld over het geheim archief dan wel het kabinetsrchief, er is thans geen principieel verschil in de aard van de stukken. In 1850 stopte men met het geheim archief, wellicht omdat ook de administratie zelf geen duidelijk verschil meer zag.
De verwerving van het archief
Overbrenging van een overheidsarchief
Inhoud en structuur van het archief
2.04
Ordening van het archief
Bij de vorming van het geheim archief werd het toegepaste archiefstelsel nogal eens gewijzigd. De indices over de jaren 1814-1836 bevatten tevens hoofden- en nummerlijsten; die over 1837-1850 zijn in feite agenda's, waarin op de linker pagina de ingekomen stukken en op de rechter de uitgaande stukken zijn geregistreerd (de eigenlijke agenda's inv.nrs 65-70, houden op in 1836). In het verbaal zijn de ingekomen stukken in bepaalde jaren geborgen bij de minuten (met in de beginjaren een doorlopende nummering), dan weer daarvan gescheiden. Vanaf 1837 kregen zowel de ingekomende stukken als de minuten een eigen (per jaar) doorlopende nummering, waarop ze zijn geborgen: in die periode is dus sprake van een agendastelsel.
Aanwijzingen voor de gebruiker
Openbaarheidsbeperkingen
Volledig openbaar.
Materiële beperkingen
Het archief bevat geen stukken welke in een zodanige staat verkeren, dat raadpleging of kopiëring ervan aan belemmeringen onderworpen zijn. Evenmin behoren buitenformaat stukken of anderszins afwijkende stukken tot het archief.
Aanvraaginstructie
Openbare archiefstukken kunnen online worden aangevraagd en gereserveerd. U kunt dit ook via de terminals in de studiezaal van het Nationaal Archief doen. Om te kunnen reserveren dient u de volgende stappen te volgen:
U maakt een profiel aan op www.gahetna.nl, en logt vervolgens in
Via de archiefinventaris (alleen de beschrijvingen met rode nummers) selecteert u het gewenste archiefstuk door op de knop 'Reserveren' te klikken
In het volgende scherm geeft u aan op welke dag u het archiefstuk wilt inzien
Indien u zich bevindt in de studiezaal en een tafelnummer heeft ontvangen kunt u dit nummer vermelden. Als u geen tafelnummer heeft kunt u tafelnummer 777 laten staan
Vervolgens bevestigt u uw reservering door deze te versturen.
Verwant materiaal
Beschikbaarheid van kopieën
Verwante archieven
Het kabinetsarchief van Binnenlandse Zaken (nummer toegang: 2.04.26.02)
Beschrijving van de series en archiefbestanddelen
- Geheim archief, 1814-1850; 1-64
  - 1814 aug. 22 - 1816 mrt. 16, 1
    Hierin een omslag, gemerkt A, bevattende kopieën van stukken betreffende de door de Russen te Groningen en Zwolle gerequireerde paarden, laken en fl 120.000, een memorie hierover en stukken gemerkt B-L, nopens de Commissie voor de Samenstelling der Constitutionele Wetten, 21 dec. 1813 - 14 mrt. 1814.
  - 1816 mrt. 18 - juni 29, 2
  - 1816 juli 2 - sep. 29, 3
  - 1816 okt. 1 - 1818 juni 17, 4
  - 1818 juli 3 - 1821 apr. 18, 5
  - 1821 juni 6 - 1823 nov. 20, 6
  - 1823 nov. 21 - 1824 jan. 31, 7
  - 1824 feb. 2 - 1825 sep. 6, 8
  - 1825 sep. 12 - dec. 31, 9
  - 1826 jan. 2 - mei 29, 10
  - 1826 juni 1 - sep. 30, 11
  - 1826 okt. 3 - 1827 mei 31, 12
  - 1827 juni 2 - dec. 28, 13
  - 1828 jan. 12 - juli 30, 14
  - 1828 aug. 7 - 1829 mrt. 28, 15
  - 1829 apr. 9 - dec. 31, 16
  - 1830 jan. - juli, 17
  - 1830 aug. 1 - okt. 15, 18
  - 1830 okt. 16 - nov. 30, 19
  - 1830 dec. - 1831 mrt., 20
  - 1831 apr. - dec., 21
  - 1832 jan. - juli, 22
  - 1832 aug. - dec., 23
  - 1833 jan. - mrt., 24
  - 1833 apr. - juli, 25
  - 1833 aug. - sep., 26
  - 1833 okt. - dec., 27
  - 1834 jan. - juli, 28
  - 1834 aug. - nov., 29
  - 1834 dec. - 1835 jan., 30
  - 1835 feb. - juli, 31
  - 1835 aug. - dec., 32
  - 1836 jan. - feb., 33
  - 1836 mrt. - juli, 34
  - 1836 aug. - sep., 35
  - 1836 okt. - dec., 36
  - 1837 jan. - mrt., 37
  - 1837 apr. - aug., 38
  - 1837 sep. - dec., 39
  - 1838 jan. - apr., 40
  - 1838 mei - sep., 41
  - 1838 okt. - 1839 jan., 42
  - 1839 feb. - juni, 43
  - 1839 juli - aug., 44
  - 1839 sep. - nov., 45
  - 1839 dec. - 1840 mrt., 46
  - 1840 apr. - juli, 47
  - 1840 aug. - nov. 14, 48
  - 1840 nov. 16 - 1841 jan. 15, 49
  - 1841 jan. 16 - mrt. 11, 50
  - 1841 mrt. 12 - apr. 29, 51
  - 1841 mei - juli, 52
  - 1841 aug. - sep., 53
  - 1841 okt. - dec., 54
  - 1842 jan. 1 - apr. 23, 55
  - 1842 apr. 24 - sep. 30, 56
  - 1842 okt. - 1843 feb., 57
  - 1843 mrt. - okt., 58
  - 1843 nov. - 1844 sep., 59
  - 1844 okt. - dec., 60
  - 1845 jan. - okt., 61
  - 1845 nov. - 1846 dec., 62
  - 1847 jan. - dec., 63
  - 1848 - 1849 - 1850, 64
- Agenda's., 1814-1836; 65-70
  - 1814 aug. - 1823 okt., 65
  - 1823 okt. - 1826 dec., 66
  - 1827 jan. - 1828 dec., 67
  - 1829, 68
  - 1830, 69
  - 1831 jan. - 1836 dec., 70
- Indices op het geheim archief, en klapper op de indices., 1814 aug. - 1823 juli; 71
- Indices op het geheim archief., 1823-1850; 72-79
  - 1823 okt. - 1829, 72
  - 1830, 73
  - 1831-1836, 74
  - 1837-1838, 75
  - 1839-1840, 76
  - 1841, 77
  - 1842-1844, 78
  - 1845-1850, 79
- Klappers op de indices., 1823-1850; 80-86
  - 1823-1829, 80
  - 1830, 81
  - 1831-1836, 82
  - 1837-1840, 83
  - 1841-1842, 84
  - 1843-1845, 85
  - 1846-1850, 86